【裁判字號】    98,訴,1322
【裁判日期】    981224
【裁判案由】    侵權行為損害賠償
【裁判全文】
臺灣士林地方法院民事判決              98年度訴字第1322號
原      告  丙○○
法定代理人  丁○○
            甲○○
被      告  乙○○
訴訟代理人  陳宏瑄律師
上列當事人間請求損害賠償事件，本院於民國98年12月10日言詞
辯論終結，判決如下：
    主  文
被告應給付原告新台幣壹拾壹萬捌仟佰零陸元，及自民國98年
11 月7日起至清償日止按年息百分之五計算之利息。
原告其餘之訴駁回。
訴訟費用由被告負擔十分之一；餘由原告負擔。
本判決第一項得假執行。
    事實及理由
一、程序部分：訴狀送達後，原告不得將原訴變更或追加他訴，
    但擴張或減縮應受判決事項之聲明者，不在此限，民事訴訟
    法第255 條第1 項第3 款定有明文。原告原起訴僅請求被告
    給付120 萬元，於訴訟中擴張聲明請求被告亦應給付上開金
    額自起訴狀繕本送達翌日即民國98年11月7 日起至清償日止
    按年息百分之五計算之利息，原告擴張其應受判決事項之聲
    明，與法相符，應予准許。
二、原告起訴主張：被告於97年8 月22日下午7 時15分許，在台
    北市○○區○區街28巷巷口，駕駛車號9B-0606 號自用小客
    車，與訴外人鄧梓祥騎乘之車號UGB-583 號、後載原告之機
    車發生碰撞，原告因此受有右踝外踝骨折合併踝部韌帶斷裂
    之傷害。原告因此次車禍受傷支出醫藥費新台幣（下同）19
    萬8571元、住院期間看護費用2 萬元、交通費（含中醫萎縮
    及復健6 個月、中壢學校、台北往返車資）、柺杖1000元、
    肢架3500元、美容膠帶、醫療用品1286元。另有勞動能力喪
    失之損害48萬元、精神受創之慰撫金70萬元、往後治療費10
    萬元（可能再次開刀、傷口美容、往後中西醫風濕治療及藥
    品）之損害。以上損害共計147 萬8571元，但原告依據侵權
    行為法律關係僅請求賠償120 萬元。聲明：被告應給付原告
    120 萬元及自起訴狀繕本送達翌日起至清償日止按年息百分
    之5 計算之利息。
三、被告之抗辯：
（一）本件車禍之發生被告並無過失，雖台北市政府警察局交通
      警察大隊道路交通事故初步分析研判記載肇事原因為被告
      車輛起駛前，不讓行進中之車輛先行及違反道路交通安全
      規則肇事致人受傷等情，惟與實際情況有所出入。車禍現
      場係在園區街28巷之馬路中央，被告係自停車場行車起步
      不久，車速相當緩慢，左轉進入園區街○路西向東車道，
      原告乘坐之訴外人鄧梓祥駕駛之機車自東向西車道內側突
      然侵入被告車道，與被告車輛右前方位置發生摩擦。依據
      道路交通事故現場圖所示刮地痕1.4 公尺之位置，係在西
      向東之車道上，足證被告當時即將完成轉彎進入直行狀態
      ，原告搭乘之機車闖入被告之車道而發生車禍，依據道路
      交通安全規則第102 條第6 款規定，被告已經轉彎並越過
      道路中心路處，原告搭乘之機車應禮讓被告先行，路權屬
      於被告。本件車禍實係原告搭乘訴外人鄧梓祥駕駛之機車
      未注意車前狀況，煞車不及而與被告車輛擦撞，被告並無
      過失。
（二）被告駕駛之車輛與訴外人鄧梓祥之機車僅有輕微刮傷，訴
      外人鄧梓祥並未受傷，原告卻受有右踝外踝骨折合併踝部
      韌帶斷裂之傷害，原告受傷之原因可能為乘坐時未握緊機
      車把手重心不穩而跌倒、亦可能機車衝撞被告車輛，原告
      腳部踢到原告車輛等情，傷害究竟如何造成，是否與原告
      駕駛行為有因果關係，原告並未舉證證明。
（三）縱認原告對於本件車禍有可歸責之處，但原告搭乘之訴外
      人鄧梓祥侵入被告之車道亦有違反交通安全規則第94條第
      3 項之未注意車前狀況、行經交叉路口未注意減速隨時停
      車之注意義務。被告係正常行使無任何違規，對於突如其
      來侵犯路權行為，被告本身並無失當，應受到法律保護。
      原告搭乘之訴外人鄧梓祥駕駛之機車既亦有過失，請求依
      據民法第217 條第1 項規定規定，請求減免或免除被告之
      賠償責任。
（四）對於醫療費用2 萬7971元部分不爭執，但中醫復健、中藥
      部分無醫囑或醫療上必要之費用、看護費用部分因原告僅
      腳部受傷仍可自裡生活無須看護照顧，車資部分原告並無
      搭乘計程車之必要，而勞動能力喪失部分，原告雖因車禍
      受傷但並無勞動能力喪失之情，另往後治療費10萬元部分
      ，無證據可資證明有此必要，故請求均無理由。原告請求
      精神慰撫金70萬元部分已逾合理程度，實屬無理。另原告
      已支領汽車強制責任保險金2 萬4865元，如認定被告應賠
      償原告，亦請求扣除上開保險金。
（五）綜上所陳，原告之起訴為無理由，請求駁回原告之訴。
四、本件不爭執事實
（一）被告於97年8 月22日下午7 時15分許，在台北市○○區○
      區街28巷巷口，駕駛車號9B-0606 號自用小客車，與訴外
      人鄧梓祥騎乘之車號UGB-583 號、後載原告之機車發生碰
      撞。
（二）原告因本件車禍而受有右踝外踝骨折合併踝部韌帶斷裂之
      傷害。
（三）原告已支領強制汽車責任保險金2 萬4865元。
五、本件之爭執要點
（一）本件車禍被告是否有過失？
（二）原告之損害為何？
（三）原告搭乘訴外人鄧梓祥所駕駛之機車發生車禍，則訴外人
      鄧梓祥是否有過失？原告是否因承擔鄧梓祥的過失，而被
      告得請求減輕或免除賠償？
六、本院之判斷
（一）依據台北市政府警察局南港分局98年11月13日北市警南分
      交字第09831345500 號函所附之道路交通事故現場圖該現
      場為園區街28巷巷口與園區街○○○路口。再據訴外人鄧
      梓祥於台北市政府警察局南港分局交通分隊之陳述，伊發
      現被告駕駛之車輛自園區街28巷口欲行駛，其發現時被告
      之自小客車係在其車前方1.5 至2 部小客車長且靜止狀態
      ，伊以為自小客車有發現伊正行駛過來，因此繼續往西行
      駛，至自小客車前方時，自小客車突然起步往東行駛，自
      小客車前保險桿與伊車右側車身及附載人右腳發生碰撞等
      語，有交通事故談話紀錄附卷可參。而被告於台北市政府
      警察局南港分局交通分隊則陳稱，伊自園區街28巷旁邊停
      車場駛出，當伊車自停車場出來時，伊車於園區街28巷口
      靜止，並注意園區街東西向，並無車輛行駛時，起步欲往
      東行駛，當車行至中線時，伊發現一部輕機車車東往西出
      現在伊車前方，而伊發現時輕機車之右側車身與伊車右前
      保險桿發生碰撞等語，亦有被告之交通事故談話紀錄在卷
      可參。上開紀錄為車禍甫發生時警員所製作之談話紀錄，
      該紀錄經訴外人鄧梓祥及被告簽名按捺指印確定內容與其
      所陳述相符，且因甫發生車禍，陳述人記憶較為新鮮且尚
      未知悉其他相關車禍資訊，故所為陳述應較日後爭執車禍
      責任歸屬所為之任何陳述為真實，故應為可採。綜合訴外
      人鄧梓祥與被告上開陳述，被告雖曾經在園區街28巷之巷
      口靜止等候，但未發現由東向西直駛而來之訴外人鄧梓祥
      所駕駛之機車，而起步行駛進入園區街且欲左轉往東行駛
      ，而至園區街中線時發生碰撞。按行至無號誌或號誌故障
      而無交通指揮人員指揮之交岔路口，支線道車應暫停讓幹
      線道車先行，轉彎車應暫停讓直行車先行，道路交通安全
      規則第102 條第2 項定有明文。又按車駕駛人起駛前，不
      讓行進中之車輛優先通行，處600 元以上1800元以下罰鍰
      ，道路交通管理處罰條例第45條第1 項第10款亦定有明文
      。被告在園區街28巷巷口靜止後，未發現左側執行而來之
      訴外人鄧梓祥所騎乘之機車，即自園區街28巷巷口進入園
      區街，因而未禮讓行進中之訴外人鄧梓祥先行，且訴外人
      鄧梓祥係行駛於園區街，故被告所在之園區街28巷應為支
      道、園區街○○○道。依據上開交通安全規則之規定，被
      告亦應禮讓駕駛於幹道之訴外人鄧梓祥先行，且被告又為
      轉彎車，更應禮讓直行之訴外人鄧梓祥之機車先行，故訴
      外人鄧梓祥見靜止在園區街28巷口之被告，認為被告將遵
      守交通規則，禮讓其先行。但被告雖在園區街28巷巷口曾
      經暫時停止，但並未注意在其左側直行而來之訴外人鄧梓
      祥所騎乘附載原告之機車，且依據本件車禍之道路交通事
      故調查報告表所記載，當時天候晴、夜間有照明、路面乾
      燥、無缺陷亦無障礙物、視距良好，應無使被告不能注意
      之情事，被告竟未注意其左側直線行駛而來之機車以致未
      禮讓該車輛先行，貿然起步進入車道而在車道中線與訴外
      人鄧梓祥所騎乘之機車發生碰撞，直至發生撞擊才發現訴
      外人鄧梓祥騎乘之機車，被告違反上開道路交通安全規則
      及交通管理處罰條例之規定，其有過失自明。被告辯稱係
      訴外人鄧梓祥闖入其車道云云，並以現場圖之刮地痕起點
      為車道中線東向西方向為證。然刮地痕之起點係機車倒地
      後車體刮擦地面之痕跡，然發生撞擊點與機車倒地點係屬
      二事，因機車在撞擊時係動態行駛而非靜止，故發生車禍
      時，機車受到撞擊力再加上本身動力，並非一定即時倒於
      撞擊地點，可能因物理力之作用在離撞擊點些微距離後才
      倒地而產生刮地痕，故刮地痕之起點並非必然為撞擊點，
      原告以刮地痕起點推論該地點為發生撞擊之地點，並非可
      採。此外，原告並未提出任何證據證明訴外人鄧梓祥闖入
      其車道等情。故原告指稱係訴外人鄧梓祥闖入其車道，其
      並無過失云云，顯非可採。而原告係於該次車禍發生時受
      傷，故原告所受之傷害自與本件車禍有因果關係。被告空
      言辯稱原告所受之傷害可能係未握僅把手跌倒或原告以腳
      踢到被告車輛所受傷云云，亦非可採。
（二）按因故意或過失，不法侵害他人之權利者，負損害賠償責
      任；汽車、機車或其他非依軌道行駛之動力車輛，在使用
      中加損害於他人者，駕駛人應賠償因此所生之損害。但於
      防止損害之發生，已盡相當之注意者，不在此限。又不法
      侵害他人之身體或健康者，對於被害人因此增加生活上之
      需要時，應負損害賠償責任，民法第184 條第1 項前段、
      第191 條之2 、193 條第1 項、第195 條第1 項分別定有
      明文。本件因被告之過失而發生車禍，造成原告受傷，被
      告自應就原告所受之傷害加以賠償。茲審酌原告所得請求
      賠償之內容如下：
      1.醫療費用：兩造就原告支出2 萬7971元部分醫療費用不
        爭執，故原告此部分之損害堪信為真。原告主張支出中
        藥費用部分，並無證據證明此部分為醫療所必要，故原
        告主張此部分之損害，尚難採認。
      2.交通費部分：原告雖主張其交通費之損害，並提出計程
        車運證明三紙為證，惟上開證明為私文書，被告否認其
        真正，而原告亦未提出任何證據證明為真正，且計程車
        之運價證明應為每次搭乘時由計程車司機出據，但原告
        提出之三紙計程車運價證明，第一張為二天搭乘之車價
        、第二張則為長達6 個月之運價總額、第三張則為8 天
        之運價，其中第三張記載之期間97年8 月22日至97年8
        月29日，此期間原告因車禍受傷住院（依據原告提出之
        診斷證明書所載原告在97年8 月22日住院，98年8 月29
        日出院），根本不可能搭乘計程車，故上開計程車車價
        證明應非真實。原告主張其必須搭乘計程車就診、上學
        等，而支出計程車車資受有交通費之損害，尚難採信。
      3.看護費用：原告因本件車禍受傷於97年8 月22日至97年
        8 月29日住院進行手術，在住院期間必須有人照顧，出
        院回家後不需他人特別照顧，第二次住院98年7 月24日
        至98年7 月25日住院不需他人特別照顧等情，業據台北
        市立聯合醫院於98年11月13日以北市醫忠字第09833933
        200 號函復本院查詢屬實，有該函文附卷可參。故原告
        得請求97年8 月22日至97年8 月29日住院進行手術之期
        間8 天之看護費用。參酌有限責任台北市忠孝病患服務
        員勞動合作社之收費標準，在醫院內身體照顧服務全天
        之收費標準為1900元，原告進行手術之期間為8 天，故
        原告請求看護費用在1 萬5200元之範圍內，為有理由。
        逾此範圍之請求為無理由。
      4.原告所受之傷害目前無死肉組織、目前行走正常，有上
        開醫院函文在卷可參。原告並未提出任何證據證明其所
        受之傷害永久無法回復而有勞能力之喪失，故原告主張
        有勞動能力之喪失，請求賠償亦無理由。
      5.往後醫療費用部分：原告亦未就其往後仍必須支出醫療
        費用提出證據證明，故此部分之損害亦不能認定。
      6.本件車禍發生時，原告正係考上大學的大一新鮮人，原
        本活潑好動，正是期待大學新鮮生活的快樂暑假，但因
        此次車禍，在98年7 月25日第二次手術拔除鋼釘前，都
        因車禍受傷而無法自由活動，其因本件車禍身體上受有
        傷害之疼痛之苦，精神上亦因無法自由活動而與年輕人
        之活潑好動個性相違而受有痛苦。本院審酌原告所受之
        傷害在第一次手術97年8 月29日出院後必須使用柺杖輔
        助六週，之後應即能行走，無礙正常生活，及必須一年
        後再次手術拔除鋼釘（98年7 月24日、24日），其因此
        所受之不便，其兩造之學經歷、家庭狀況等情，認為本
        件之慰撫金以10萬元為適當，原告超過此部分之請求，
        顯然過高，不能准許。
（三）被告另主張車禍發生時其已駕駛至中心線開始轉彎，訴外
      人鄧梓祥騎乘之機車應讓其先行及訴外人鄧梓祥闖入其車
      道內而有過失，原告應承擔訴外人鄧梓祥，應減輕或免除
      被告之賠償責任云云。本件車禍雖發生在中心線，但被告
      因未注意到其左側有直行之訴外人鄧梓祥騎乘機車，因而
      起步進入園區街並欲左轉園區街往東行駛，未禮讓有路權
      之訴外人鄧梓祥先行，而搶先行駛至中心線，造成車禍，
      卻反指訴外人鄧梓祥應禮讓其先行，實無理由。而被告抗
      辯訴外人鄧梓祥闖入其車道一節並無證據可資證明，已如
      上述，不再贅述。故被告抗辯原告搭乘機車之駕駛訴外人
      鄧梓祥對於本件車禍有過失一節，不能採信。從而，原告
      請求減輕或免除其賠償則任亦無理由。
（四）綜上所陳，原告因本件車禍所受之損害共計14萬3171元（
      27971+15200+100000＝143171元）。兩造不爭執原告已具
      領2 萬4865元之強制汽車責任保險金。依據強制汽車責任
      保險第32條規定保險人依本法規定所為之保險給付，視為
      被保險人損害賠償金額之一部分；被保險人受賠償請求時
      ，得扣除之。故原告得請求之賠償金額，應扣除已具領之
      保險金。準此，原告得請求賠償之金額為11萬8,306 （00
      0000-00000＝118306）元，從而，原告之請求在此範圍內
      為有理由，應予准許。超過此範圍之請求不能准許，應駁
      回起訴。
七、本件判決所命給付之金額未逾50萬元，民事訴訟法第389 條
    第1 項第5 款規定，依職權宣告假執行。
八、訴訟費用之負擔：民事訴訟法第79條。
中    華    民    國    98    年    12    月    24    日
                  民事第一庭  法  官  黃珮禎
以上正本證明與原本無異。
如對本判決上訴，應於判決送達後20日內向本院提出上訴狀。
中    華    民    國    98    年    12    月    28    日
                              書記官  劉奕湘

司法院資訊處製作；財團法人民間司法改革基金會備份。
